【裁判字號】    89,上易,1723
【裁判日期】    891130
【裁判案由】    賭博
【裁判全文】
臺灣高等法院高雄分院刑事判決                  八十九年度上易字第一七二三號
    上  訴  人
    即  被  告  甲○○
    選任辯護人  王進勝律師
                吳建勛
                黃淑芬
右上訴人因賭博案件，不服臺灣屏東地方法院八十九年度易字第八四二號中華民國八
十九年八月二十九日第一審判決（起訴案號：臺灣屏東地方法院檢察署八十九年度偵
字第三○五四號），提起上訴，本院判決如左：
    主  文
上訴駁回。
    事  實
甲○○於民國七十八年間曾因賭博案件，經臺灣高等法院臺南分院判處有期徒刑七月
確定，於民國七十九年二月二十七日執行完畢。詎仍不知悔改，與其妻吳惠珍（同案
被告之一，業經原審法院判處有期徒刑六月確定）共同意圖營利，且基於概括之犯意
，自民國（下同）八十八年十二月底起，由吳惠珍、甲○○提供屏東縣東港鎮○○路
二九九號六樓內之公眾得出入場所，主持俗稱「六合彩」之方式賭博，聚集不特定人
簽選號碼賭博財物，並以每期新臺幣（下同）一千元之代價，僱請莊凌君、許宏賓、
許晶晶（以上三人另經檢察官以微罪職權不起訴）負責接聽電話及統計工作。參賭者
每簽選一支號碼須繳賭資十元或一百元，簽選號碼，均以核對每星期二、四香港政府
六合彩中獎六組號碼中之任何二、三、四組號碼（港號二星、三星、四星）為準，如
簽中，可得賭資五十三倍至七千倍不等之彩金；如未簽中者，所繳賭資即歸吳惠珍、
甲○○所有。嗣於八十九年五月十六日晚上七時許，為屏東縣警察局督察室會同屏東
縣警察局東港分局於上開處所內查獲，並扣得傳真機九臺、錄音機六臺、錄音帶十捲
、計算機八臺、電話機一臺、電話簿一冊、六合彩簽單一箱。案經屏東縣警察局東港
分局報請臺灣屏東地方法院檢察署檢察官偵查起訴。
    理  由
一、右揭事實，業據被告甲○○於警偵訊及原審審理中坦承不諱，核與共犯吳惠珍、
    莊凌君、許宏賓、許晶晶於警偵訊及審理中所證述共同經營六合彩賭博情節互核
    相符，此外，復有傳真機九臺、錄音機六臺、錄音帶十捲、計算機八臺、電話機
    一臺、電話簿一冊、六合彩簽單一箱扣案可稽，參以被告於警訊中供稱「只有與
    其妻吳惠珍『獨資』，並無其他合夥人」等語（八十九年五月十六日警訊筆錄第
    五頁），共犯吳惠珍亦於警訊中證稱：「甲○○是我丈夫與我一起經營六合彩賭
    博」、「．．．只有我及甲○○從事經營六合彩賭博而已。」等語（八十九年五
    月十六日警訊筆錄第二、三頁），足見被告與其妻吳惠珍共同經營六合彩賭博無
    訛。至被告於本院辯稱：六合彩主要係伊妻吳惠珍所經營，吳惠珍又僅是案外人
    陳錦瑛之六合彩賭博之柱子腳，非六合彩組頭，伊只是基於夫妻關係幫忙，對於
    彩金的部分均用匯單匯至屏東一信陳錦瑛帳戶云。惟查，被告及共犯吳惠珍自警
    訊迄原審審理中均就經營六合彩簽賭情節坦認不諱，並未有僅係六合彩簽賭「柱
    子腳」之辯陳，且依共犯吳惠珍警訊中供承「我們都是從銀行匯賭資入存款簿的
    方式收、送賭資的，有時我們會出去收送賭資」等情，又對照本件扣獲之簽賭用
    具計有「傳真機九臺、錄音機六臺、錄音帶十捲、計算機八臺、電話機一臺、電
    話簿一冊、六合彩簽單一箱」，僱用會計人數多達三人，其經營規模之大，客觀
    上與一般純賺取簽賭傭金之柱子腳之經營方式，亦屬有間，是被告辯陳僅係柱子
    腳應屬避重就輕之詞，無可採信。又被告固提出其妻吳惠珍匯款予陳錦瑛之匯款
    單，僅能證明雙方有資金往來，而扣押之六合彩簽單等證物內，縱有吳惠珍準備
    傳真給陳錦瑛之資料，常態上或為移轉風險轉向他人之賭博行為，或互為簽賭之
    情均難排除，陳錦瑛亦難期待其出庭為己不利之證詞，且縱能證明陳錦瑛係六合
    彩簽賭組頭，亦非可據此即排除被告本身之經營非以組頭方式為之，自無傳訊陳
    錦瑛之必要。另按被告與妻吳惠珍係親密夫妻關係，被告既實際上有共同參與經
    營，其將家中主要聯繫客戶及監管僱用員工交由妻負責，亦難據此即認被告非屬
    主謀，其所辯陳正當職業，亦僅僅屬自由、機動性質極高之計程車駕駛，尚難據
    此推論被告無空閒經營六合彩簽賭，而被告係一家之主，依一般認知，在事業經
    營上少見居於次要主導地位，其既有共同參與經營，就該規模龐大之六合彩簽賭
    事宜，客觀上非一介婦女之吳惠珍所可獨力支撐，是一方面被告並無法解免於意
    圖營利供給賭博場所、聚眾賭博、普通賭博之犯行，且其居於主導之地位亦可據
    以認定之。綜上所述，被告上開所辯，顯係事後卸責之詞，殊無可採。本件事證
    明確，被告犯行洵堪認定。
二、查被告甲○○與案外人吳惠珍以其處所提供由不特定之多數人簽賭，已屬公眾得
    出入之場所，其於上址以經營六合彩之方式賭博財物，其自任組頭抽頭得利，又
    兼有與簽賭者對賭，核被告所為，係犯刑法第二百六十八條前段之意圖營利供給
    賭博場所罪、同條後段之意圖營利聚眾賭博罪、及第二百六十六條第一項前段之
    普通賭博罪；被告甲○○及案外人吳惠珍、與莊凌君、許宏賓、許晶晶（以上三
    人均另由檢察官依職權不起訴處分）間有共同犯意聯絡及行為分擔，均為共同正
    犯。被告經營六合彩賭博種類雖有數種，惟侵害社會法益單一，而於當期予人簽
    賭行為，均係當次各該賭博罪之接續行為，亦為當次犯行之一部，均屬單純一罪
    。被告先後多次意圖營利供給賭博場所、聚眾賭博、普通賭博之犯行，各係時間
    緊接，方法相同，所犯構成要件同一之罪名，顯係基於概括犯意為之，均係連續
    犯，應均依刑法第五十六條規定以一罪論並加重其刑；又其等所犯三罪均係出於
    同一個賭博犯意之決定，以達成同一個犯罪之各個舉動，係一行為觸犯上開三罪
    名，為想像競合犯，應依刑法第五十五條規定從法定刑及情節最重之連續聚眾賭
    博罪處斷。被告犯罪事證已明，原審法院乃依據刑法第二十八條、第五十六條、
    第二百六十六條第一項前段、第二百六十八條、第五十五條、第四十一條、第三
    十八條第一項第二款，罰金罰鍰提高標準條例第一條前段、第二條規定，並審酌
    被告甲○○經營六合彩賭博牟利之犯罪動機、目的、手段，經營六合彩時間非短
    ，及被告之行為危害社會善良風俗、經濟秩序，併助長賭風，惟犯罪後坦承犯行
    不諱態度良好等一切情狀，量處有期徒刑捌月（原審並已酌量被告與其妻就本件
    犯行涉案程度輕重為量刑不同之安排），認事用法均無不合，量刑亦稱允妥，被
    告上訴意旨指摘原判決不當，為無理由，應予駁回。
據上論斷，應依刑事訴訟法第三百六十八條，判決如主文。
本案經檢察官林炎昇到庭執行職務。
中    華    民    國     八十九     年      十一      月   三十   日
                              臺灣高等法院高雄分院刑事第八庭
                                  審判長法官  郭雅美
                                        法官  莊飛宗
                                        法官  洪兆隆
右正本證明與原本無異。
不得上訴。
                                      書記官  葉淑華
中    華    民    國     八十九     年      十二      月    二    日
附錄本判決論罪之法條：
刑法第二百六十六條第一項前段：
在公共場所或公眾得出入之場所賭博財物者，處一千元以下罰金。
刑法第二百六十八條：
意圖營利，供給賭博場所或聚眾賭博者，處三年以下有期徒刑，得併科三千元以下罰
金。
                                                                  Ｊ


司法院資訊處製作；財團法人民間司法改革基金會備份。
